最高法院刑事判決　　　　　　　　　　　　　　　八十八年度台上字第二二六八號
　　上 訴 人　台灣高等法院高雄分院檢察署檢察官
　　被　　告　甲○○　男
　　選任辯護人　陳彥勝律師
右上訴人因被告妨害自由案件，不服台灣高等法院高雄分院中華民國八十六年四月十
六日第二審更審判決（八十六年度上更(二)字第二七號，起訴案號：台灣屏東地方法院
檢察署八十三年度偵字第二三六三號），提起上訴，本院判決如左：
    主  文
原判決撤銷，發回台灣高等法院高雄分院。
    理  由
本件原判決維持第一審論處被告甲○○共同私行拘禁罪刑之判決，固非無見。惟按刑
法上之加重結果犯，係以行為人能預見結果之發生為要件，所謂能預見乃指客觀情形
而言，與主觀上有無預見之情形不同。原判決以被告係屏東縣里港鄉愛幼托兒所之娃
娃車司機，於民國八十三年四月十一日上午九時許，因年甫四歲之幼兒馮唯傑（七十
九年一月八日生），在上學途中，於被告駕駛之娃娃車內，不聽隨車老師潘秀玲（業
經依私行拘禁致人於死罪，判處有期徒刑七年六月確定）之教誨，被告與潘秀玲竟於
該娃娃車駛抵愛幼托兒所後，共同私行拘禁馮唯傑於車門窗緊閉之娃娃車內等情，認
被告與潘秀玲二人就私行拘禁部分有犯意聯絡及行為分擔，為刑法第三百零二條第一
項私行拘禁罪之共同正犯；而就二人私行拘禁馮童，致馮童於當日（即八十三年四月
十一日）下午三時許，經人發現時，已因不堪車內酷熱高溫而嚴重脫水死亡之加重結
果部分，則以被告僅係托兒所司機，與潘秀玲將馮童關閉於車內而倒車進入車棚後，
即下班回家，對於潘秀玲懲罰馮童多久，本無從過問，而揆之常情，於被告離開托兒
所後，潘秀玲或其他托兒所之人員，應會於適當時間內將馮童帶離車內，在一般人通
常觀念，不可能將馮童關禁於車內長達六小時，且不給予任何食物及飲水，因認馮童
之死亡，被告在客觀上並不能預見，為其論斷被告不須就加重結果擔負刑責之依據（
見原判決理由四、五）。然依卷內資料，被害人馮唯傑於案發時，年僅四歲；被告並
供承其駕駛之娃娃車「大一點的小孩約五、六歲可以打開（車門），小一點的小孩可
能力氣就不夠」（見一審卷第五十四頁），而依一般社會之通常觀念，苟將幼童持續
關禁於車門窗緊閉，通風不良，且無飲水食物在內之車廂中，於該幼童本身無力開啟
車門脫困之情形下，將有導致該幼童因不堪飢渴驚恐或因呼吸困難而死亡之危險，此
項結果之發生，應係一般人客觀上所得預見。被告係該娃娃車之司機，與共犯潘秀玲
共同私行拘禁馮童於車內，應有防止此項結果發生之責任。不得藉口因確信共犯潘秀
玲或托兒所內之其他人員，將會於適當時間將馮童帶離，而解免其防止上開結果發生
之責任。原審就被告與潘秀玲共同私行拘禁馮童，致發生馮童因而死亡之加重結果，
何以非係一般人客觀上所得預見，及被告有無防止此項結果發生之責任，並未詳加審
究說明，率為有利於被告之認定，顯非適法。檢察官上訴意旨執此指摘，為有理由，
應認原判決仍有發回更審之原因。
據上論結，應依刑事訴訟法第三百九十七條、第四百零一條，判決如主文。
中      華      民      國    八十八    年      五      月      六      日
                              最高法院刑事第四庭
                                  審判長法官  黃  劍  青
                                        法官  劉  敬  一
                                        法官  林  增  福
                                        法官  邵  燕  玲
                                        法官  張  清  埤
      右正本證明與原本無異
                                              書  記  官
中      華      民      國    八十八    年      五      月     十二     日
                                                                  Ｍ
